最高法院刑事判決　　　　　　　　　　　　　　　九十三年度台上字第四五六三號
　　上　訴　人　甲○○
　　　　　　　　　　　　（另案在台灣高雄監獄執行中）
右上訴人因偽造文書案件，不服台灣高等法院高雄分院中華民國九十三年六月九日第
二審判決（九十三年度上訴字第三一三號，起訴案號：台灣高雄地方法院檢察署九十
一年度偵字第二三八八三號），提起上訴，本院判決如左：
    主  文
上訴駁回。
　　理　由
按刑事訴訟法第三百七十七條規定，上訴於第三審法院，非以判決違背法令為理由，
不得為之。是提起第三審上訴，應以原判決違背法令為理由，係屬法定要件。如果上
訴理由狀並未依據卷內訴訟資料，具體指摘原判決不適用何種法則或如何適用不當，
或所指摘原判決違法情事，顯與法律規定得為第三審上訴理由之違法情形，不相適合
時，均應認其上訴為違背法律上之程式，予以駁回。本件上訴人甲○○上訴意旨略稱
：(一)、本案車牌號碼六七七九∣ＦＡ之自小客車係陳文達（其所犯竊盜罪已經第一審
判刑確定）以新台幣（下同）三十一萬元委由上訴人販賣，上訴人即將該車轉交予金
啟城、曾景統（金、曾二人均經原審諭知無罪確定）銷售，嗣以三十三萬六千元售出
，苟該自小客車之引擎、車身號碼係上訴人所偽造，則上訴人除花費十八萬元向朱文
吉購買該車外，另須給付委託金、曾二人銷售車子之佣金，則於扣除交付給陳文達之
三十一萬元後，卻只賺取約二萬元之利潤，顯與常情不符。(二)、上訴人於向朱文吉購
得車禍事故車後，因陳文達旋表示欲以十九萬元購買該車，上訴人因轉手間即可賺得
一萬元，卻無需修理該車，故立即將車出售，原判決竟認此有違常情，自屬疏誤。(三)
、原判決認定上訴人涉嫌將陳文達所竊得國瑞廠牌二０００年份，車牌號碼二Ｍ∣五
０七八號，引擎號碼四ＡＪ０一八一七一號，車身號碼ＡＴ00000000，一五
八七ＣＣ銀色自小客車（下稱Ａ車）之引擎號碼及車身號碼予以偽造，再申領懸掛車
牌號碼為六七七九∣ＦＡ之牌照，實乏積極證據。(四)、依卷附上訴人與陳文達所訂立
之車牌號碼ＸＸ∣三一五０號自小客車（該車係國瑞廠牌二０００年份，引擎號碼四
ＡＭ五七七七六０號，車身號碼ＡＴ00000000號，一五八七ＣＣ銀色，下稱
Ｂ車）買賣契約書所載，其賣方為上訴人所經營之吉星企業行，故原判決認該契約書
上之賣方欄並無上訴人之簽名，亦有違誤。(五)、Ｂ車原係事故車，是非多，且陳文達
與上訴人非親非故，苟確無自小客車買賣，其何肯在上開買賣契約書上加註「刑事責
任歸屬於買方」，故不能因該買賣契約書上有前開之加註，即認該買賣契約書係虛偽
訂立，況陳文達於原審審理中亦坦認有向上訴人購買Ｂ車，並已收取三十一萬元。(六)
、陳文達於原審請求傳喚證人許登富，俾證明其有委託許登富修車，原審未待該證人
到庭，即行判決，亦有應於審判期日調查之證據而未予調查之違法云云。
惟查：原判決撤銷第一審關於上訴人部分之不當科刑判決，改判論處上訴人以行使偽
造私文書，足以生損害於公眾及他人（累犯）罪刑，已敘明所憑之證據及認定之理由
。而認定事實與證據取捨，乃事實審法院之職權，苟其事實之認定及證據之取捨，並
不違背經驗法則與論理法則，即不容任意指為違法而執為上訴第三審之理由。原判決
依卷證資料，認定上訴人曾於民國八十八年間，因贓物案件，經法院判處有期徒刑六
月確定，甫於九十年七月三十一日易科罰金執行完畢。其又明知Ａ車係陳文達所竊得
之贓物，竟圖不法利益，仍予以買受，並於九十一年三月二十五日，向朱文吉以十八
萬元購得原屬良保小客車租賃有限公司（下稱良保公司）所有，於九十一年三月十日
發生車禍、車身嚴重毀損已不堪修復之Ｂ車後，在高雄市○○○路二七０之一號其所
開設之吉昱汽車解體場內，將所買受之Ａ車引擎、車身號碼後五碼磨去，重新打造Ｂ
車之引擎、車身號碼於Ａ車引擎、車身牌上，偽造足以表示該車輛製造工廠及出廠時
期、標誌之引擎號碼及車身號碼等準私文書。偽造完畢後，於九十一年三月二十九日
由不知情之良保公司負責人陳明守將Ｂ車之牌照繳銷，再委託在高雄縣大寮鄉開設金
傑汽車商場不知情之曾景統、金啟城二人，於九十一年五月二日將該偽造後之贓車以
三十三萬六千元價格出售予不知情之吳明雄，並於同日備齊Ｂ車之車籍資料，利用某
不詳姓名之不知情辦證人員，經吳明雄同意以其名義，填載汽車新領牌照登記書，就
該贓車所偽造之引擎及車身號碼為主張，持向高雄區監理所辦理變更登記為吳明雄所
有，並重新申領六七七九｜ＦＡ牌照掛於前開贓車使用，足以生損害於公路監理機關
對於車輛登記之正確性及國瑞小客車製造廠商之信譽，並使失竊Ａ車之林湄蓁不易追
贓，並損及吳明雄之權益，嗣經警循線查獲等情。已敘明本件吳明雄所購買，由上訴
人委託曾景統、金啟城出售之車牌號碼六七七九∣ＦＡ號（原車牌號碼ＸＸ∣三一五
０號）自小客車，早於九十一年三月十日在屏東縣東港地區發生車禍，車身全毀，無
法修理，經屏東縣警察局東港分局列管後，在九十一年七月十日經警清查該車之監理
資料，發現車主有異動，追查此車之新車主，才發現車身及引擎號碼有磨損痕跡，車
身牌釘孔有凹痕，顯非原廠打造，而是重新釘過，經警將車查扣電解看出原來之車身
號碼，而由車身號碼查出是林湄蓁失竊之車輛（原車號二Ｍ∣五０七八號）等情，業
據東港分局刑事組偵查員簡振淯於檢察官偵訊時證述明確，復有Ｂ車於九十一年三月
十日發生車禍造成全毀及車輛電解之照片在卷可稽。且吳明雄所購而經警查扣之六七
七九∣ＦＡ號自小客車經林湄蓁指認結果，除引擎及車身號碼經重新打造外，其餘如
「加裝車身飾條」、「駕駛座右邊置物架」、「儀錶板上方平台粘貼佛像之雙面膠痕
跡」及「右前座加裝之冷氣孔蓋」等，均與林湄蓁原失竊Ａ車之特徵一致，並有該車
之車籍資料及贓物認領保管收據在卷可憑，故吳明雄所購車輛，確係以林湄蓁失竊之
Ａ車，磨去其車身及引擎號碼，重新打造Ｂ車之引擎及車身號碼後，再持向監理機關
辦理新領牌照之贓車。陳文達雖證稱：Ｂ車係伊向上訴人所購買，當時已撞毀，因朋
友「奇仔」開保養廠，故以十九萬元買來修理，本想修好後自己開，但修好後因尚欠
上訴人尾款五萬元未付，乃委託上訴人將該車賣了三十一萬元，伊不知該車經友人修
理後會變成借屍還魂的車子，伊亦未竊取Ａ車，Ａ車失竊當天，伊剛好隨「金福春」
漁船從「蚵仔寮」漁港出海云云。然一般購買中古車者，大都直接前往中古車行，購
買由車行已先行整修過之車輛，且陳文達自承其購車後尚須委託友人修理，顯見其不
會修車，則其又如何估算修車費用是否划算，或能否修繕完成，竟仍冒然購買幾已撞
毀之車輛，所辯已違常情。另上訴人既辯稱：伊購買本件事故車，是擬予修好後再行
轉賣，利潤更高等語，則其何以於甫購得事故車後，未經修理旋即轉賣予陳文達？況
上訴人既經營汽車解體廠，其取得材料及零件容易，苟自行修車，成本低廉，豈有不
自行修理後再行轉賣，以圖得更高利潤之理？故其辯解亦不符常情。又上開Ｂ車係於
九十一年三月十日因發生車禍撞毀，並於同年月二十日至二十五日間賣給朱文吉等情
，已據良保公司代表人陳明守證明在卷。另朱文吉陳稱：伊係於九十一年三月二十日
左右購得Ｂ車，約隔了三天即同年月二十五日賣給上訴人等語，故朱文吉應在同年月
二十三日以後出售該車予上訴人，惟上訴人卻供稱：伊於九十一年三月十五日向朱文
吉購得該車，五天後即同年月二十日再賣給陳文達十九萬元云云，其等之證述顯不相
符。且依上訴人所提出其與陳文達間之Ｂ車買賣契約書記載，其買賣日期為九十一年
三月二十日，倘朱文吉係同年月二十五日始將Ｂ車賣給上訴人，上訴人如何能在同年
月二十日就將Ｂ車賣給陳文達。另依該買賣契約書所示，既未有賣方即上訴人之簽名
，且竟約定「一切刑事責任由乙方（即買受人陳文達）負責，與甲方（即為出賣人之
上訴人）無關」，均有悖常情，更顯示該買賣契約書係上訴人及陳文達為脫免日後罪
責所虛偽訂立。再原審依陳文達所提供其友人「奇仔」即「許登富」之地址而予傳訊
，但據答覆該「許登富」已行蹤不明，致無法送達，故陳文達是否有委託「奇仔」修
車之事，實無法證明。且陳文達於警詢時供稱Ｂ車之修理費是五萬元，與其於檢察官
偵查中所供修車費已付二十多萬元，復不相侔。況若陳文達於警詢所述修車費只需五
萬元乙節為真，則依其所供，其因向上訴人購買Ｂ車已花費十九萬元，而上訴人替其
出售Ｂ車得款三十一萬元，陳文達除購車外，不用做事，竟坐收七萬元利潤，而上訴
人為陳文達委託他人銷售Ｂ車，並代辦驗車、過戶等手續，因要給付金啟城等人佣金
，卻約只賺取一、二萬元，顯不符常情。又倘陳文達於檢察官偵訊中所述屬實，其既
需支付修車費二十多萬元，加上其購車所支出之十九萬元，比之其售車得款僅三十一
萬元，其至少賠了將近十萬元，更與常情有悖。再原審經向南部地區巡防局第五二岸
巡大隊函查結果，於九十一年三月十七日Ａ車失竊當日，蚵仔寮漁港並無「金福春」
漁船之出港紀錄，且當天所有自「蚵仔寮」漁港出海之漁船船員中，亦無陳文達，此
有該岸巡大隊函附之漁船出海及返港登記資料在卷可參。故陳文達上開所辯，並不足
採信。而上訴人前於八十年間也曾以與本件相同之手法涉犯行使偽造私文書罪，經原
審法院另案判處有期徒刑八月確定，有該刑事判決書在卷可考，益見上訴人對此類犯
行，具有專業性。此外，復有林湄蓁、吳明雄之指訴及交通部公路總局高雄區監理所
函附之讓渡書、汽車新領牌號登記書可稽。因認上訴人有明知Ａ車係陳文達所竊取之
贓物，竟仍予買受，再重新打上其所另購得因車禍已毀損Ｂ車之引擎及車身號碼後，
予以出售，並持向監理單位登記之行為，為其所憑之證據及認定之理由。而以上訴人
否認犯罪，辯稱：Ｂ車係伊以十八萬元向朱文吉買的，買來時已撞毀，因伊不想修理
，就賣給陳文達十九萬元，並把車子交給陳文達去修理，但陳文達因尾款五萬元沒付
清，陳文達就叫伊將車賣掉，伊即將車寄放在金啟城處請他代售，嗣伊於車子賣掉後
，將賣得之車款於扣掉五萬元後，餘款就全交予陳文達，伊不知陳文達車子至何處修
理，亦未偽造該車之車身及引擎號碼云云，乃卸責之詞，不足採信等情，於理由詳加
說明及指駁。經核所為論敘，均與卷內證據資料相符，從形式上觀察，並無違背經驗
法則、論理法則等違法情形存在。上訴意旨，係徒憑己見，就原判決已說明事項或屬
原審採證認事職權之適法行使，任意指摘，或再為單純事實之爭辯，顯與法律規定得
為第三審上訴理由之違法情形，不相適合。其本部分之上訴違背法律上之程式，應予
駁回。
復按裁判上一罪案件之重罪得提起第三審上訴，其輕罪部分雖不得上訴，依審判不可
分原則，第三審法院亦應併予審判，但以重罪部分之上訴合法為前提，如該上訴為不
合法，第三審法院既應從程序上予以駁回，而無從為實體上判決，對於輕罪部分自無
從適用審判不可分原則，併為實體上審判。查刑事訴訟法第三百七十六條所列各罪之
案件，經第二審判決者，不得上訴於第三審法院，法有明文。本件上訴人所犯故買贓
物部分，核屬刑事訴訟法第三百七十六條第七款之案件。前揭重罪部分，即上訴人關
於行使偽造私文書之上訴既不合法，應從程序上駁回，已見前述，則對於輕罪之故買
贓物部分，自無從為實體上審判，應併予駁回。
據上論結，應依刑事訴訟法第三百九十五條前段，判決如主文。
中　　　華　　　民　　　國　　九十三　　年　　　九　　　月　　　二　　　日
                              最高法院刑事第八庭
                                  審判長法官  陳　炳　煌
                                        法官  陳　世　雄
                                        法官  吳　信　銘
                                        法官  徐　文　亮
                                        法官  黃　正　興
      右正本證明與原本無異
                                              書  記  官
中　　　華　　　民　　　國　　九十三　　年　　　九　　　月　　　八　　　日
                                                                        Ｌ
